【裁判字號】    90,上易,1901
【裁判日期】    901213
【裁判案由】    傷害
【裁判全文】
臺灣高等法院高雄分院刑事判決                    九十年度上易字第一九一號
    上  訴  人
    即  被  告  甲○○
右上訴人因傷害案件，不服臺灣屏東地方法院九十年度易字第九二二號中華民國九十
年八月三十一日第一審判決（起訴案號：臺灣屏東地方法院檢察署九十年度偵字第三
九八０號），提起上訴，本院判決如左：
      主  文
上訴駁回。
      事  實
一甲○○於民國九十年五月二十二日下午十一時許，在屏東縣新園鄉○○路二七一號
  住處，因聽聞蘇伯考以磚塊敲擊住處鐵門聲音，而出外應門，乃遇蘇伯考索討其兄
  長林冠宏所積欠之新臺幣二萬元，遂與蘇伯考理論，蘇伯考竟心有不滿出言恐嚇，
  並於甲○○欲將鐵門關上之際，侵入屋內（侵入住宅部分未據告訴及起訴），復出
  手毆打甲○○受傷。（蘇伯考恐嚇危害安全及傷害部分，業經臺灣屏東地方法院以
  九十年度易字第七八八號判處應執行有期徒刑六月）甲○○見蘇伯考出手攻擊，亦
  基於傷害之犯意，出手反擊互毆，致乙○○受有頭部、胸部、腹部、頸部、右臂及
  右掌等處挫、擦傷之傷害，並將蘇伯考逐出門外，旋及報警處理。
二案經乙○○訴由屏東縣警察局東港分局移請臺灣屏東地方法院檢察署偵查起訴。
      理  由
一訊據被告甲○○固坦承於前揭時地出手反擊，致告訴人受傷，惟辯稱：其乃為防衛
  正當權利，始出手反擊告訴人，且告訴人之傷勢均為其為搶下磚塊而致渠擦傷云云
  。經查右揭事實，業據告訴人蘇伯考指訴綦詳，並有告訴人之驗傷診斷書一紙在卷
  足憑。又查當日告訴人蘇伯考衝入被告家中，二人立即互毆扭打，無法分辨究由何
  人先出手，且自屋內扭打至屋外一節，亦據現場目擊證人即被告甲○○之鄰居李瓊
  芬於臺灣屏東地方法院檢察署九十年度偵字第三六一六號恐嚇案偵查中結證陳述明
  確（九十年六月二十一日訊問筆錄，附於原審卷第十五頁）。再者，告訴人之傷勢
  除右臂、右掌擦傷外，頭部、胸部、腹部及頸部均有挫傷一情，亦有安泰醫院診斷
  證明書在卷可佐。是以告訴人顯係遭被告甲○○積極施加外力，致受有上開傷害，
  而非僅遭被告甲○○單純拉扯磚塊，抑制渠攻擊所致。況按彼此互毆，必以一方初
  無傷人之行為，因排除對方不法之侵害而加以還擊，始得以正當防衛論。故侵害已
  過去後之報復行為，與無從分別何方為不法侵害之互毆行為，均不得主張防衛權（
  最高法院三十年上字第一○四○號判例參照）。本件案發當時之情況，初始縱為告
  訴人主動尋釁，然迨雙方爆發肢體衝突時，被告除施以必要排除反擊行為外，竟對
  告訴人之頭部、胸部、腹部、頸部施以暴力，而該等部位並無主動攻擊被告之可能
  ，是以應為被告甲○○與告訴人互毆無疑，被告所辯即不足採。本件事證明確，應
  予依法論科。
二核被告甲○○所為，係犯刑法第二百七十七條第一項之傷害罪。被告犯罪事證既明
  ，原審法院依據刑法第二百七十七條第一項、第四十二條第二項，罰金罰鍰提高標
  準條例第一條前段、第二條，並審酌被告素行良好，其於本件糾紛係處於被動之地
  位，非主動生事毆人，所致告訴人之傷害，均僅挫、擦傷之輕微傷勢，情節非鉅，
  犯後態度尚佳等一切情狀，量處罰金三千元，並諭知易服勞役之折算標準。認事用
  法均無違誤，量刑亦稱允妥，被告上訴意旨仍執陳詞否認犯罪，指摘原判決不當，
  為無理由，應予駁回。
據上論斷，應依刑事訴訟法第三百六十八條，判決如主文。
本案經檢察官郭振昌到庭執行職務。
中    華    民    國      九十      年      十二      月     十三   日
                          臺灣高等法院高雄分院刑事第六庭
                                  審判長法官  王憲義
                                        法官  范惠瑩
                                        法官  謝靜雯
右正本證明與原本無異。
不得上訴。
                                      書記官  黃琳群
中    華    民    國      九十      年      十二      月    十四    日
附錄：本判決論罪科刑法條：
刑法第二百七十七條第一項：
傷害人之身體或健康者，處三年以下有期徒刑、拘役或一千元以下罰金。
                                                                 Ｊ


司法院資訊處製作；財團法人民間司法改革基金會備份。
